normalesp/datasets/transducers/src/affix_check.foma
# author: Jhon Adrián Cerón-Guzmán
# email: <jacerong@unal.edu.co>
# version: 0.1
# description: extraer sufijos y prefijos comunes y verificar si la raíz está en el diccionario de formas estándar.

######################################
# ToDo:                              #
# suffix: superlativos y diminituvos #
######################################

source lengthening_normalisation.foma

define V [a | e | i | o | u];

define Deaccent [á -> a , é -> e , í -> i , ó -> o , ú -> u];


#############################################
# Formas verbales con pronombres enclíticos #
#############################################

define Enclitic [{me} | {nos} | {te} | {tes} | {se} |
                 {lo} | {la}  | {le} | {los} | {las} | {les}];

define RemoveEnclitic [Deaccent .o. LengtheningNormalisation .o.
                       [l l -> Y || _ V] .o.
                       [Enclitic+ @-> 0 || _ .#.] .o.
                       [Y -> l l]];

define PreviousChanges [g u -> G || _ [e | i] ,, q u -> Q];

define ReversePreviousChanges [G -> g u , Q -> q u];

define AccentuateEnclitic PreviousChanges .o. Deaccent .o. [
    [{ar} -> {ár} , {er} -> {ér} , {ir} -> {ír} || _ Enclitic^2 .#.] |
    [a -> á , e -> é || _ {ndo} Enclitic^{1,2} .#.] |
    [a -> á , e -> é , i -> í , o -> ó , u -> ú || _ \V* [a | e] n Enclitic^{1,2} .#.] |
    [a -> á , e -> é , i -> í || _ [d | s]^<2 Enclitic^2 .#.] |
    [[a -> á , e -> é , i -> í , o -> ó , u -> ú || _ [[\V^<2 V] - Enclitic] Enclitic .#.] |
     [a -> á , e -> é , i -> í , o -> ó , u -> ú || _ {mos} Enclitic .#.] |
     [a -> á , e -> é , i -> í , o -> ó , u -> ú || _ \V* V Enclitic^2 .#.]] |
    [a -> á , e -> é , i -> í , o -> ó , u -> ú || .#. \V _ \V^<2 Enclitic^2 .#.]
    ] .o. ReversePreviousChanges;


###################################
# Adverbios terminados en -mente  #
###################################

define RemoveMente [Deaccent .o. AtMostOneRepetition .o.
                    [{amente} -> [a | o] || .#. ?^>1 _ .#. ,,
                     {mente} -> 0 || .#. ?^>2 \[V - e] _ .#.]];
